【裁判字號】    99,上訴,1054
【裁判日期】    990409
【裁判案由】    偽造有價證券
【裁判全文】
臺灣高等法院刑事判決                99年度上訴字第1054號
上  訴  人  臺灣板橋地方法院檢察署檢察官
被      告  乙○○
上列上訴人因被告偽造有價證券案件，不服臺灣板橋地方法院98
年度訴字第3120號，中華民國98年12月18日所為之第一審判決（
起訴案號：臺灣板橋地方法院檢察署98年度偵緝字第1462號），
提起上訴，本院判決如下：
    主  文
上訴駁回。
    理  由
一、按提起第二審之上訴，其上訴書狀應敘述具體理由，為第二
    審上訴必備之程式，民國九十六年七月四日修正公布之刑事
    訴訟法第三百六十一條第二項之規定甚明；倘上訴人上訴理
    由之敘述未合乎具體之要求者，其上訴即屬同法第三百六十
    二條前段所定之「上訴不合法律上之程式」，第二審法院應
    依同法第三百六十七條前段之規定，以判決駁回之。至於其
    理由具體與否，屬於第二審法院之審查範圍，不在第一審法
    院命補正之列，上訴書狀如已敘述理由，無論其具體與否，
    即無待其補提理由書或命補正之問題，此與上訴書狀全未敘
    述上訴理由者，第一審法院先依刑事訴訟法第三百六十一條
    第三項之規定，應定期間先命補正之情形，尚屬有別。又，
    第二審上訴之目的，既在於請求撤銷、變更原判決，則所謂
    「具體理由」，自應就原判決如何足以撤銷、如何應予變更
    之「事實上」或「法律上」之具體根據，本於確實之訴訟資
    料暨原因事實之所出，逐一敘述、記載，必已具體指出原判
    決事實認定之所憑有如何之錯誤（如原判決所採之證據如何
    不具證據能力，所為證明力之判斷如何違背經驗、論理法則
    等），法律之適用（尤其實體法）有如何之違誤，形式上已
    足以動搖原判決使之成為不當或違法而得改判之事由；必要
    時並應提出有利於己之事證，期使第二審法院採納，俾為有
    利於上訴人之認定，始屬合法。上訴理由之敘述，應先合乎
    具體之要求，始有所敘述可取與否之實體審理與判斷之問題
    。是上訴人之上訴書狀雖敘述上訴理由，但僅泛言原判決認
    定事實錯誤、違背法令、量刑失之過重或輕縱等情詞，而未
    依上揭意旨指出具體事由，或形式上雖已指出具體事由，然
    該等事由縱使屬實，亦不足以認為原判決有何不當或違法，
    或其所陳之事由，與訴訟資料所載不相適合，或所指摘原判
    決之「不當」或「違法」根本不存在者，均應認其實質上並
    未符合具體之要件，始符合節制濫行上訴之立法意旨。
二、原審判決被告無罪意旨略以：
（一）本件系爭本票以被告乙○○之名義於九十七年一月二十九
      日具狀，向原審提起民事假扣押裁定聲請，原審於同年月
      三十一日以九十七年度裁全字第八三四號裁定准債權人乙
      ○○以新臺幣（下同）四十萬元為債務人（即告訴人甲○
      ○）供擔保後，得對於債務人之財產，在一百二十萬元之
      範圍內，予以假扣押，又以被告名義於九十七年三月五日
      委任案外人吳添安為代理人，向原審提存四十萬元供擔保
      ，並於同日以被告名義提出民事聲請強制執行狀，原審以
      九十七年度執全字第七六七號案件受理後，於九十七年三
      月二十八日、四月二十三日執行查封時，由吳添安自任債
      權人在場，至同年十一月五日由案外人吳垂勇出具被告名
      義具名之委任狀，向原審領回四十萬元之擔保提存金，此
      經原審調閱原審民事執行處九十七年度裁全字第八三四號
      、執全字第七六七號、存字第八九六號、取字第五七九九
      號案卷全卷查明屬實。
（二）告訴人於偵查中證稱：系爭本票非其以公司名義所簽發等
      語，固可證明該紙本票可能係他人所偽造並向原審提出裁
      定，並為假扣押、查封之聲請，但系爭本票是否為被告與
      不詳姓名自稱「阿國」之成年男子所共同偽造，並委任吳
      添安、吳垂勇等人辦理強制執行等情，原起訴檢察官可從
      傳訊上揭受任之人查明之，惟檢察官不查，逕以告訴人之
      證詞即輕率認定被告與「阿國」有犯意聯絡及行為分擔，
      顯屬舉證不足。原審於審理中經傳告訴人未到庭，其於偵
      查中供稱：不認識被告等語。原審復傳訊證人吳添安證稱
      ：我不認識被告，本件本票裁定、及假扣押之聲請，係由
      一位「林老闆」拿被告之身分證、系爭本票及四十萬元叫
      我去法院辦理，我不會辦，就委請一位「小戴」之人寫狀
      紙及辦理，我會在查封現場，亦係「林老闆」叫我去的，
      我係以債權人名義在場，我並不認識吳垂勇等語；證人吳
      垂勇則證稱：有一位林姓友人說有人欠其錢，我即幫該林
      姓友人做假扣押之動作，林姓友人即拿債權人之身分證、
      本票、狀紙及民事假扣押裁定等資料，取回供擔保之四十
      萬元係我去辦理，但我不認識被告，但好像有跟證人吳添
      安一起到過法院等語。是被告在本件本票裁定、假扣押聲
      請、供擔保執行事件過程，並未為任何行為，從上揭證人
      之證詞，亦僅出現不詳姓名之「林老闆」、「林」姓友人
      等，並無受「阿國」委任者，檢察官起訴書所載「阿國」
      偽造、行使系爭本票，即屬不能證明，更無法進一步據以
      推論被告與「阿國」共犯本案。
（三）被告否認系爭本票係由其所偽造，原審核對該紙本票上之
      筆跡與被告所書立之筆跡形式並非同一，就此檢察官亦未
      舉證該紙本票上之筆跡係被告所為；有關系爭本票之行使
      部分，亦無任何證據足以證明係由被告所為；有關出具被
      告名義之委任狀部分，除據被告否認係由其簽立授權外，
      證人即受任人吳添安、吳垂勇等人均證稱係林姓之人士所
      為，並未指證係被告或「阿國」之人授權，業如上述。是
      本件檢察官起訴被告偽造、行使偽造有價證券罪行，即屬
      不能證明。
（四）末查，被告之身分證確係交由第三人所使用，其在偵查中
      辯稱：有一位真實姓名不詳約四十歲綽號「阿國」之成年
      男子，在板橋火車站見面後，即帶我至臺北火車站談，有
      關要報稅當人頭，我即同意以五千元為報酬，但我事後未
      收到該筆款項等語（見偵緝卷第十五頁），所辯內容雖與
      原審審理中之辯詞互有出入，但不論被告辯詞如何，其將
      身分證件交予不詳姓名之人士使用之情應堪認定，惟其交
      付時主觀上對於本案「林老闆」之偽造、行使有價證券等
      犯罪行為之內容是否有認識，就此檢察官並未舉證，原審
      亦查無積極之證據足以證明，被告交付身分證時確已認識
      該交付之行為背後，係要提供他人偽造有價證券後，行使
      並為本票裁定、假扣押、查封之民事執行行為，此等犯罪
      行為，與交付身分證件之行為間，在一般人認識上，非屬
      必然有關聯性，自不能認定被告於交付時，對於正犯已有
      犯偽造有價證券罪之認識，所為於幫助犯行尚難認已相當
      ，附此敘明。
（五）綜上，本件依檢察官舉出之證據及原審調查所得尚不足以
      證明被告確有上揭犯行，此外復查無其他積極證據足資證
      明被告有本件犯行，犯罪尚屬不能證明，因而為被告無罪
      之諭知。並就本件有關偽造有價證券之犯行，檢察官應依
      系爭本票裁定、民事執行、查封案卷內所顯示之跡證，詳
      予調查，並將吳添安、吳垂勇等人之筆跡，系爭本票等送
      請相關單位鑑定查明之；再以經原審查證，雖不能證明被
      告涉犯上揭罪行，但吳添安、吳垂勇等人，持被告之身分
      證影本，偽冒被告之名義，偽造被告名義之民事裁定聲請
      狀、假扣押聲請狀、委任狀等文書，據以向原審聲請本票
      裁定、假扣押等民事執行事件，其所為已經另涉犯行使偽
      造私文書等罪行明確，檢察官自應依法究辦。
（六）本院認原審就上開起訴事實，已詳敘其憑以認定被告無罪
      之證據及理由，並無違背經驗法則與證據法則。
三、檢察官不服原判決，於九十九年一月五日收受判決當天具狀
    提起第二審上訴，其上訴理由意旨略以：身分證攸關存戶個
    人權益之保障，非與本人有密切關係，一般人皆不致輕易提
    供他人使用，為眾所週知之事實，參以近年來利用人頭以犯
    罪之事時有所聞，報章雜誌及新聞均多所宣導，衡情被告應
    當可預見收取其身分證者，可能要作為犯罪使用，況被告於
    警詢、偵查中亦坦承，交付身分證係作為人頭報稅之用等語
    ，是被告於提供身分證給他人使用前，應已預見對方可能將
    其身分證作不法犯罪之用，且就此事實之發生並不違反其本
    意，被告顯有本件犯罪之不確定故意而交付身分證給他人使
    用，原審判決被告無罪，有違經驗法則，並援引刑事訴訟法
    第三百四十四條第二項、第三百六十一條，依法提起上訴等
    語。
四、本院之認定：原判決就其何以認定被告雖有交付其個人之身
    分證供他人作為人頭報稅之用，但與檢察官起訴之偽造有價
    證券犯行應無關聯之理由，已詳細說明如上，本件檢察官上
    訴理由並未對原審判決關於證據能力之取捨、證明力有無違
    背經驗、論理法則之判斷等，檢驗原判決有無違背法令，或
    提出新事證，具體指摘原判決有何不當，僅仍就其個人推論
    為理由，殊難認其所載與刑事訴訟法第三百六十一條第二項
    所載「應敘述具體理由」之要件相契合。揆諸上開說明，本
    件上訴理由非屬得上訴第二審之具體理由，應認本件上訴違
    背法律上程式，爰不經言詞辯論，逕予駁回其上訴。
五、據上論斷，應依刑事訴訟法第三百六十七條前段、第三百七
    十二條，判決如主文。
中    華    民    國    99    年    4     月    9     日
                  刑事第十三庭  審判長法  官  曾德水
                                      法  官  崔玲琦
                                      法  官  遲中慧
以上正本證明與原本無異。
如不服本判決，應於收受送達後10日內向本院提出上訴書狀，其
未敘述上訴之理由者並得於提起上訴後10日內向本院補提理由書
（均須按他造當事人之人數附繕本）「切勿逕送上級法院」。
                                      書記官  陳韋杉
中    華    民    國    99    年    4     月    12    日

司法院資訊處製作；財團法人民間司法改革基金會備份。
